最高法院刑事判決　　　　　　　九十六年度台非字第二八０號
上　訴　人　最高法院檢察暑檢察總長
被　　　告　甲○○
上列上訴人因被告詐欺案件，對於台灣板橋地方法院中華民國九
十六年三月三日第一審確定簡易判決（九十六年度簡字第一一一
四號，聲請簡易處刑案號：台灣板橋地方法院檢察署九十六年度
偵字第一五八四號），認為違法，提起非常上訴，本院判決如下
：
    主  文
原判決撤銷。
本件公訴不受理。
    理  由
非常上訴理由稱：「按同一案件曾經判決確定者，應諭知免訴之
判決，刑事訴訟法第三百零二條第一款定有明文，此即訴訟法上
所謂一事不再理之原則。查原判決認被告甲○○明知於犯罪集團
專門收集人頭帳戶用以犯罪之社會現象層出不窮之際，若將自己
之銀行帳戶存摺及金融卡出售、出租或提供他人使用，可能因此
供不法詐騙份子用以詐使他人將款項匯入後，再加以提領之用，
並能預見可能因而幫助他人從事詐欺取財犯罪，竟不違背其本意
，仍基於幫助他人詐欺取財之不確定故意，於民國九十五年九、
十月間某日，在其位於台北縣林口鄉○○路四九四號二樓之住處
，將其在安泰銀行新莊分行所開立帳號000000000000號帳戶之存
摺、金融卡、金融卡密碼等物，提供與真實年籍姓名不詳之成年
人所屬詐欺集團使用，任以幫助上開詐欺集團成員詐欺取財之犯
行。嗣該詐欺集團人員即基於詐欺犯意，於同年十月十七日以網
路聊天之方式與陳寵傑取得聯繫並相約援交，佯稱須先至自動櫃
員機前輸入數字確認身份，陳寵傑因此陷入錯誤，而依指示於翌
（十八）日一時二十九分許匯款四千九百七十九元至甲○○所開
立之上開安泰銀行新莊分行帳戶內，幫助詐欺，而予判處有期徒
刑四月。惟本案同一詐欺之犯行，業經台灣台南地方法院於九十
六年二月十二日以九十六年度簡字第四九八號判決判處有期徒刑
三月，該案已於九十六年三月十二日確定。本件同一犯行，應為
該確定判決效力所及，原審自應為免訴之判決，乃竟仍為有罪之
實體判決，顯有適用法則不當之違法，爰依刑事訴訟法第四百四
十一條、第四百四十三條提起非常上訴，以資糾正。」等語。
本院按同一案件繫屬於有管轄權之數法院者，由繫屬在先之法院
審判之。但經共同之直接上級法院裁定，亦得由繫屬在後之法院
審判，為刑事訴訟法第八條所明定。又同法第三百零三條第七款
規定，依第八條之規定不得為審判者，應諭知不受理之判決。本
件被告甲○○明知將銀行帳戶存摺及金融卡提供他人使用，可能
淪為騙徒用以騙使他人匯款，竟基於幫助他人詐欺取財之不確定
故意，於民國九十五年九、十月間某日，在其台北縣林口鄉○○
路四九四號二樓之住處，將其安泰銀行新莊分行000000000000號
帳戶之存摺、金融卡、金融卡密碼等物，提供真實年籍姓名不詳
之成年人所屬詐欺集團使用，該詐欺集團人員果於同年十月十七
日透過網路聊天，相約援交之方式與陳寵傑聯繫，佯稱須先至自
動櫃員機前輸入號碼以確認身分，陳寵傑不知其詐，於翌（十八
）日一時二十九分許匯入新台幣四千九百七十九元至甲○○之上
開帳戶內而幫助詐欺等情。上開案件先經台灣台南地方法院檢察
署檢察官於九十六年一月二十三日以九十六年度偵字第九四六號
聲請簡易處刑，同年二月七日繫屬於台灣台南地方法院，並經該
院同年二月十二日以九十六年度簡字第四九八號判決有罪，同年
三月十二日確定，有各該卷證資料可按。乃台灣板橋地方法院檢
察署檢察官復就同一犯罪事實，於九十六年一月二十一日以九十
六年度偵字第一五八四號聲請簡易判決處刑，同年三月一日繫屬
於台灣板橋地方法院，經該院於九十六年三月三日以九十六年度
簡字第一一一四號，酌處有期徒刑四月，如易科罰金，以新台幣
壹仟元折算壹日，依首開說明，該繫屬在後之法院，既未經直接
上級法院裁定由其審判，自應諭知不受理之判決（上訴意旨誤為
應為免訴之判決），乃原審竟為罪刑之宣告，顯屬違背法令。案
經確定，且不利於被告。非常上訴意旨執以指摘，洵有理由。應
由本院將原判決撤銷，改判諭知公訴不受理，以資救濟。
據上論結，應依刑事訴訟法第四百四十七條第一項第一款、第三
百零三條第七款，判決如主文。
中　　華　　民　　國　九十六　年　　十　　月   十八   日
                      最高法院刑事第四庭
                          審判長法官  莊　登　照
                                法官  黃　一　鑫
                                法官  林　秀　夫
                                法官  徐　昌　錦
                                法官  許　錦　印
      本件正本證明與原本無異
                                      書  記  官
中　　華　　民　　國　九十六　年　　十　　月  二十三  日
                                                    ｍ
